【裁判字號】    95,交抗,893
【裁判日期】    951121
【裁判案由】    違反道路交通管理處罰條例
【裁判全文】
臺灣高等法院交通事件裁定             95年度交抗字第893號
  抗  告  人
  即受處分人  甲○○
上列抗告人因違反道路交通管理處罰條例案件，不服臺灣臺北地
方法院，中華民國95年10月20日所為裁定（ 95年度交聲字第723
號），提起抗告，本院裁定如下：
    主  文
抗告駁回。
    理  由
一、抗告意旨略以：抗告人於民國（下同） 95年5月23日中午12
    時 5分許，駕駛車牌號碼八Ｃ－二七七一號自用小客車，行
    經國道一號南向 317.3公里處，經警攔停舉發以抗告人經雷
    射測速槍測得車輛行速達 134公里，超速34公里之違規行為
    ，原處分機關因而認抗告人有超速之違規行為，並裁處抗告
    人罰鍰新台幣（下同）3000元，並記違規點數一點，惟當時
    行駛的車輛很多，警員手持之雷射測速槍瞄準時有失準之可
    能，抗告人並無超速行駛之行為，警員所測到超速行駛的車
    輛應是別輛車，原審未詳加審酌，即遽裁定駁回抗告人之聲
    明異議，顯有未當，為此依法提起抗告，請求撤銷原裁定云
    云。
二、按汽車行駛高速公路應依速限標誌指示，高速公路管制規則
    第五條第一項前段定有明文；又汽車行駛於高速公路或設站
    管制之道路，而不遵管制之規定者，處汽車駕駛人三千元以
    上六千元以下罰鍰，並各記違規點數一點，道路交通管理處
    罰條例第三十三條一項、第六十三條第一項第一款亦分別定
    有明文。另行為人有違反道路交通管理處罰條例之情形者，
    應填製舉發違反道路交通管理事件通知單，並於被通知人欄
    予以勾記，當場舉發者，如被查獲之駕駛人為受處分人，應
    將通知單填記後交付該行為人簽名或蓋章收受之，拒絕簽章
    者，並記明其事由，視為已收受，違反道路交通管理事件統
    一裁罰基準及處理細則第11條第1項第1款定有明文。
三、查抗告人即受處分人甲○○於 95年5月23日中午12時5分許，
    駕駛車牌號碼八C －二七七一號自用小客車，行經國道一號
    南向 317.3公里處，因該路段行車速限為一百公里，經警以
    測速儀器（即雷射測速槍）測得抗告人當時車輛時速達 134
    公里，超速34公里，並將受處分人即時攔停，以受處分人違
    反道路交通管理處罰條例第三十三條第一項規定之違規行為
    掣單舉發等事實，此有內政部警政署國道公路警察局公警局
    交字第Z00000000號舉發違反道路交通管理事件通知單影本1
    紙在卷可參，並據證人即當日舉發抗告人超速行駛之國道公
    路警察局第四警察隊員警周孟諺於原審法院審理時到庭證稱
    ：95年5月23日中午 12時左右，伊與同事在國道一號高速公
    路南下317點3公里處，負責巡邏及取締違規勤務。當時警車
    是停在避車彎，我們警察人員則站在車子的旁邊，伊是手持
    雷射槍，往後對行進的車輛測速，測速儀器裡面有雷射紅點
    ，須先對準要測速之車輛後，雷射槍才會顯現出該被測速車
    輛之車距及車速，絕對不會去瞄準到其他的車輛，而且該處
    是四線道，當時車輛亦非很多，伊確實是瞄準車號八C －二
    七七一號之自用小客車測速，而雷射槍測速出來的結果就如
    同舉舉發通知單上所寫的超速三十四公里，伊與同事旋開巡
    邏車將該車輛攔下，告知甲○○超速違規事實並開單舉發云
    云（見原審卷第19頁背面、第20頁），查證人周孟諺與抗告
    人素不相識，並無嫌隙，自無設詞誣陷抗告人而致觸犯刑法
    偽證罪之必要，而員警周孟諺當時正執行公務，其據以掣單
    舉發抗告人違反道路交通管理處罰條例所列之違規事實，本
    質上為行政處分，係公務員基於職務上之權力，依法就特定
    之具體事件所為之具公法上效果之單方面行政行為，基於公
    務員為公法上行為具有公信力之原則，該行政行為當可被推
    定為真正，其據以依法處分之事實認定亦為正確無誤。再者
    ，本件執勤員警取締超速違規使用之雷射測速槍係利用紅外
    線單點測速，不受其他車輛干擾及天候影響，當所偵測車輛
    行駛超速時雷射測速槍即予鎖定並顯示與施測者之距離，執
    勤員警再配合目視察看車道中車輛動態，於確定安全無虞後
    始予攔車稽查。本件員警周孟諺透過雷射測速槍之瞄準鏡所
    測之對象為特定、單一，且在瞄準時即鎖定所測之車輛為何
    ，並參酌本件警員舉發抗告人違規行為時係中午十二時許，
    光線良好，當無誤認違規超速駕駛之車輛之虞。至該測速器
    材固未具照相及顯示車牌號碼之功能，致無其他採證照片可
    參，惟國道公路警察局第四警察隊員警為維護高速公路行車
    安全與秩序，係依法執行公務，所為之公法上行為具有可信
    性，已如上述，又該國道公路警察局第四警察隊所使用之雷
    射測速槍係經法院公證在案，並均定期委由廠商檢測維修，
    其準確性毋庸置疑，本案為現地攔查因執勤員警所使用之雷
    射測速槍不具照相功能，非屬於內政部警政署九十二年十月
    二十一白警署交字第0九二O一三一三六一號函頒之「固定式
    測速照相及移動式測速照相之設置理念、原則、執勤要領及
    查核機制」規定範疇」等情，有國道公路警察局第四警察隊
    95年 6月23日出具之公警四交字第Ｚ○○○○○○○○○號
    函乙份在卷可參，本件抗告人在別無任何證據下，徒憑空言
    臆測，任意質疑本件舉發之正確性，實難採信，原處分機關
    因而就抗告人上述違規超速行駛行為，依上開法條規定，裁
    處罰鍰新台幣3000元，並記違規點述一點，並無不當，原審
    因而認抗告人之聲明異議為無理由，而予以駁回，經核並無
    不合，抗告人之抗告意旨猶執陳詞紙摘原審裁定不當，為無
    理由，應予駁回。
四、據上論結，應依道路交通案件處理辦法第26條，刑事訴訟法
    第412條，裁定如主文。
中    華    民    國    95    年    11    月    21    日
                  交通法庭審判長法  官  吳  敦
                                法  官  吳啟民
                                法  官  張傳栗
以上正本證明與原本無異。
不得再抗告。
                                書記官  何子傑
中    華    民    國    95    年    11    月    23    日


司法院資訊處製作；財團法人民間司法改革基金會備份。
